【裁判字號】    92,訴,221
【裁判日期】    920731
【裁判案由】    清償借款
【裁判全文】
臺灣臺南地方法院民事判決  九十二年度訴字第二二一號
    原      告  慶豐商業銀行股份有限公司
    法定代理人  乙○○
                        訴訟代.
    被      告  甲○○○○○○.
                        住臺南.
                        所不明.
                        身分證.
                丁○○  住臺南.
                        身分證.
右當事人間請求清償借款事件，本院判決如左：
    主      文
被告應連帶給付原告新臺幣貳佰柒拾伍萬參仟柒佰壹拾陸元，及自民國九十一年十月
九日起至清償日止，按週年利率百分之八點零七計算之利息，並自民國九十一年十一
月十日起至九十二年五月九日止，按上開利率百分之十，自民國九十二年五月十日起
至清償日止，按上開利率百分之二十計算之違約金。
原告其餘之訴駁回。
訴訟費用由被告連帶負擔。
    事實及理由
一、本件被告月美經合法通知，未於言詞辯論期日到場，核無民事訴訟法第三百八
    十六條所列各款情形，爰依原告之聲請，由其一造辯論而為判決。
二、原告主張：
  (一)被告甲○○○○○○於民國八十七年十月九日，邀同被告丁○○向原告借款新臺
    幣（下同）三百六十萬元，約定利息按基本放款利率（借款時為百分之九點三六
    ）減碼百分之零點三八計算，及其逾期在六個月以內者，按上開利率之一成，逾
    期六個月以上者，其超逾六個月部份按上開利率之二成計付違約金。自借款日起
    以每個月為一期，按期平均攤還本息。惟被告等自九十一年十月九日起即未繳款
    ，依貸款契約第八條之規定債務視為全部到期，被告等應連帶清償全部本金二百
    七十五萬三千七百一十六元，及按右述期間利率計算之利息、違約金等語。
  (二)聲明：被告應連帶給付原告二百七十五萬三千七百一十六元，及自九十一年十月
    九日起至清償日止，按週年利率百分之八點四八計算之利息，並自九十一年十一
    月十日起算，在六個月以內者，按上開利率之一成，逾期六個月以上者，超逾六
    個月部份按上開利率之二成計付之違約金。
三、被告方面：
  (一)被告月美未於言詞辯論期日到場，亦未提出書狀作何聲明或陳述。
  (二)被告丁○○則辯稱並不認識被告月美，更未曾為其擔任連帶保證人，向原告借
    款等語，並聲明：駁回原告之訴。
四、本件原告主張被告月美於八十七年十月九日，邀同被告丁○○為連帶保證人，
    借款三百六十萬元，嗣後自九十一年十月九日起即未依約清償，尚欠本金二百七
    十五萬三千七百一十六元等情，業據提出貸款契約一份、存款憑條一紙、放款支
    出傳票一紙（以上均為影本）、還款明細查詢單一份、客戶往來科目狀況查詢單
    一份等為憑，核屬相符。被告丁○○雖否認擔任被告月美之連帶保證人，並辯
    稱前開貸款契約中「丁○○」之署押係屬偽造云云。惟查，經提示前開貸款契約
    及原告所提貸款申請書供被告丁○○閱覽，乃自承其上「丁○○」署押與伊自身
    筆跡類似（九十二年五月八日言詞辯論筆錄）；對照契約上有關被告丁○○之住
    所資料，核亦屬實；再證人即原告銀行負責辦理本件貸款對保事宜之李英祥更證
    稱「對保當時有拿身分證正本確認為本人．．．名字是本人親自簽名的，印章也
    是本人蓋的」等語（九十二年七月十四日言詞辯論筆錄），足認本件貸款確有保
    證人出面對保、並簽署貸款契約之事實。而被告丁○○既明白表示伊身分證從未
    遺失，則前述持有身分證件、出面對保之保證人為何，如何能夠正確填載被告丁
    ○○之住所，乃至為類似的署押，均屬費解，本院因認被告丁○○否認有簽約擔
    任連帶保證人之事實，要屬事後推卸清償責任之詞，不能採信。此外，被告月
    美則未到庭或以書狀作何陳述以供本院參酌，應認原告之主張為真實。
五、次按稱保證者，謂當事人約定，一方於他方之債務人不履行債務時，由其代負履
    行責任之契約；保證債務，除契約另有訂定外，包含主債務之利息、違約金、損
    害賠償及其他從屬於主債務之負擔，民法第七百三十九條、第七百四十條分別定
    有明文。又保證債務之所謂連帶，係指保證人與主債務人負同一債務，對於債權
    人各負全部給付之責任而言。本件被告丁○○既為被告月美對於原告前開債務
    之連帶保證人，原告基於消費借貸、連帶保證之法律關係，請求被告月美、丁
    ○○連帶清償尚欠之本金二百七十五萬三千七百一十六元，自有理由。
六、末按兩造間貸款契約有關利息部份，原係約定按原告基本放款利率減碼百分之零
    點三八計算，嗣後並隨原告基本放款利率調整而調整，此觀該契約第四條第一款
    甚明。惟原告另以為「調整利率以符現市場行情」，故自八十八年一月一日起，
    改變計息方式為「原貸契約基本放款利率調整加計固定調整碼（原告八十七年十
    二月三十一日基本放款利率與八十八年一月一日基本放款利率之差數，即百分之
    零點八六）併原約定加減碼」，遂於本件以被告九十一年十月九日違約時基本放
    款利率八點四五，加固定調整碼百分之零點八六後，再依前開契約減碼百分之零
    點三八，而自行減縮以百分之八點四八請求（原依前揭公式計算結果為八點九三
    ：8.45+0.86-0.38﹦8.93）。然查，原告上開利率計算方式之調整，乃以寄發卷
    附「通知書」之方式通知借款人，而該「通知書」是否送達被告月美，原告已
    經無法舉證（九十二年七月十四日言詞辯論筆錄）；又利息之計算方式，乃消費
    借貸契約之重要事項，不能任由借貸雙方進行片面調整，而原告復無法提出被告
    月美同意此項變更之證據，尚不能單以月美並未表示反對意見，即以其沈默
    視為同意之意思表示，故本件原告主張以調整後之公式計算利息，乃不可採，仍
    應依原定契約條款，以違約時之基本放款利率八點四五減碼百分之零點三八後，
    所得週年利率百分之八點零七計算被告所應給付之利息及違約金，原告逾此部份
    之請求，為無理由，應予駁回。
七、從而，原告請求被告應連帶給付二百七十五萬三千七百一十六元，及自九十一年
    十月九日起至清償日止，按週年利率百分之八點零七計算之利息，並自九十一年
    十一月十日起至九十二年五月九日止，按上開利率百分之十，自九十二年五月十
    日起至清償日止，按上開利率百分之二十計算之違約金，為有理由，應予准許；
    至逾此部份之利息、違約金請求，則屬無據，應予駁回。
八、結論：本件原告之訴為一部有理由一部無理由，依民事訴訟法第三百八十五條第
    一項前段、第七十九條但書、第八十五條第二項，判決如主文。
中      華      民      國    九十二    年      七      月    三十一    日
                                臺灣臺南地方法院民事第二庭
~B法      官  吳坤芳
右為正本係照原本作成
如對本判決上訴，須於判決送達後廿日內向本院提出上訴狀
中      華      民      國    九十二    年      八      月      五      日
~B法院書記官  陳信良


司法院資訊處製作；財團法人民間司法改革基金會備份。
